臺灣板橋地方法院刑事判決　　　　　　　94年度交訴字第53號
公　訴　人　台灣板橋地方法院檢察署檢察官
被　　　告　甲○○
上列被告因公共危險等案件，經檢察官提起公訴（93年度偵字第
17051號），本院判決如下：
    主  文
甲○○無罪。
    理  由
一、本件公訴意旨略以：被告甲○○以駕駛貨車運貨為業，為從
    事業務之人，於民國（下同）93年6 月11日上午11時40分許
    ，駕駛車牌號碼0905-JQ 號自小貨車，沿臺北縣三峽鎮○○
    路往土城方向行駛，於行經介壽路1 段224 號前時，明知汽
    車駕駛時，應注意兩車並行之間隔，並隨時採取必要之安全
    措施，且依當時路況並無不能注意之情形，適有丙○○騎乘
    車牌號碼DNJ-862 號輕型機車在其右側同向行駛，甲○○竟
    疏未注意而擦撞楊女之左肩，致楊女人車倒地而受有頭部外
    傷併硬腦膜下腔出血、左鎖骨骨折之傷害。詎甲○○於駕車
    肇事致丙○○受傷後，竟未報警及救護傷患即駕車逃逸，因
    認被告涉犯肇事逃逸及業務過失傷害等罪嫌云云。
二、按犯罪事實應依證據認定之，無證據不得認定犯罪事實；不
    能證明被告犯罪者，應諭知無罪之判決，刑事訴訟法第154
    條第2 項、第301 條第1 項分別定有明文。又按告訴人之指
    訴是以使被告受刑事不利之訴追為目的，故不得僅憑告訴人
    之指訴遽令被告入罪，最高法院30年上字第816 號判例及52
    年臺上字第1300號判例意旨參照。
三、訊據被告堅辭否認上開犯行，辯稱：伊並未擦撞告訴人的肩
    膀或機車，車禍發生原因係告訴人於案發當時騎乘機車在伊
    車頭右前方處左右晃動，就自己跌倒，伊有向左行駛閃過告
    訴人，並下車查看，且請附近店家出來觀看之人趕快報警或
    叫救護車，伊並未與告訴人或其所騎用上開機車發生擦撞肇
    事等語。經查：
  (一)業務過失傷害部分：
    (1)本件告訴人對於車禍發生之原因，告訴人先於警詢、偵查
      中指稱：伊於上開時地騎乘車牌號碼DNJ-862 號輕型機車
      ，行駛於右側最外側車道，被告駕駛車牌號碼0905-JQ 號
      自小貨車，行駛與伊同向左側，伊左肩背部係遭被告所駕
      駛之自小貨車右側後照鏡擦撞而跌倒，而受有上開之傷害
      云云，惟後於本院庭訊時則證稱：伊於車禍發生當時，左
      肩背部並不確定係被何物撞擊云云，不僅前後指訴已有未
      合，且按告訴人於警詢、偵查中所述，本件車禍發生之原
      因係被告所駕駛之小貨車右側後照鏡擦撞告訴人，致其受
      有上開之傷害云云，然核與被告與告訴人於偵查中所提出
      被告當時所駕駛之小貨車及告訴人案發時所騎乘之輕型機
      車上照片6 張觀之，被告當時所駕駛之小貨車右側後照鏡
      高度距地面為135 公分，而告訴人乘坐於當時所騎乘之輕
      型機車，其左肩之高度距地面則僅130 公分，此有上開照
      片6 張附卷可佐，故被告所駕駛之小貨車右側後照鏡距地
      面高度，與告訴人左肩背部距地面高度，其間尚存有5公
      分之高度差距，是縱認被告於上開時地駕駛上開小貨車時
      ，確有「緊貼」騎用上開機車之告訴人左肩旁乙情，惟其
      小貨車右側照後鏡亦無擦撞到告訴人之左肩之可能，至為
      顯然。
    (2)又告訴人於本院審理時雖改稱其當時遭自後撞及左肩背部
      而倒地，不知係遭何物擦撞所致云云，惟按被告所駕駛之
      小貨車右側後照鏡之金屬連桿，其距地面高度雖與告訴人
      乘坐於案發當時所騎乘之輕型機車上，左肩距地面高度相
      近，然該金屬連桿與被告所駕駛之小貨車右側車身係向前
      伸出且相互平行，並無向右側凸出之情形，此有被告所駕
      駛車牌號碼0905-JQ 號小貨車照片4 張在卷可憑，若係前
      述金屬連桿撞擊告訴人，則被告所駕駛之小貨車右側車身
      必定會擦撞告訴人所騎用上開機車，始符情理，復審酌處
      理本件車禍警員乙○○於本院庭訊時證稱：被告所駕駛之
      小貨車右側後照鏡及右側車門有舊刮痕，但無法確認是與
      告訴人機車摩擦所遺留之痕跡等語，是被告所駕駛小貨車
      右側車身及右側後照鏡之刮痕，是否為本件車禍所致，尚
      非無疑。另告訴人所提出之案發當時穿著之上衣照片2 張
      ，於左肩背部有破損痕跡，惟案發當時告訴人連同其所騎
      乘之機車一起跌倒，此經證人陳俊宏、陳福利及蕭慶龍均
      於警詢及偵查時證述明確，並有台北縣政府警察局三峽分
      局道路交通事故現場圖、道路交通事故調查報告表及車禍
      現場照片20張在卷足證，是告訴人跌倒後導致衣服磨擦破
      損乃係常情，且該上衣係告訴人事後所提出，並無積極證
      據足認告訴人於案發當時係穿著該提出之上衣，亦無法證
      明該上衣左肩背部破損確係被告所駕駛之小貨車右側車身
      或後照鏡撞擊所致，是僅憑被告上開小貨車上原有之舊刮
      痕、告訴人於本院審理時上開改稱之詞及其所提出上開衣
      服之照片等，亦尚不足逕為不利被告認定之依據。
    (3)次按證人係在訴訟上陳述自己觀察事實之第三人，即以其
      自己所體驗之事實提供為認定事實之供述證據，具有證據
      能力，最高法院92年度臺上字第6107號判決可資參照，惟
      查本件車禍之發生，雖有證人陳俊宏、陳福利及蕭慶龍3
      人於警詢及偵查時均證稱其等均於上開時地聽到聲響後，
      始至案發現場查看，看到告訴人與機車均已倒地，被告下
      車查看後即行離去等語在卷，惟證人陳俊宏、陳福利、蕭
      慶龍3 人均未目睹本件車禍發生之過程，陳俊宏、陳福利
      及蕭慶龍3 人對於車禍發生之原因，是否為被告小貨車車
      身或右側後照鏡擦撞告訴人所致，因均未親身目睹見聞，
      是其等陳述之內容均僅為本件車禍「發生後」之事實，揆
      諸前揭判決意旨，上開3 位證人之證述，自均無法據以認
      定被告是否確有撞擊告訴人肇事，而涉有本件業務過失傷
      害之犯行，至為灼然。
    (4)綜上所述，本件告訴人於上開時地雖確有騎用上開機車倒
      地，致受有上述傷害之結果乙情，惟因本件車禍發生之原
      因，是否確為被告所駕駛上開小貨車右側車身或右側後照
      鏡擦撞告訴人左肩所致，僅憑告訴人上開先後指訴不一之
      詞，尚不足為認定被告上開犯罪之憑據。此外，復查無其
      他積極事證足資證明被告確有公訴人所指上開業務過失傷
      害之犯行，自屬不能證明被告犯罪，應諭知被告此部分無
      罪之判決。
  (二)肇事逃逸部分：
    (1)按刑法第185 條之4 之「駕駛動力交通工具肇事，致人於
      死傷而逃逸罪」，以行為人駕車「肇事」後，明知致人死
      傷，而未對傷者及時救護及對死者為必要之處理，即擅自
      逃離現場，為其構成要件，最高法院91年度臺上字第7194
      號判決參照。本件有關肇事逃逸之犯行，既無法證明被告
      於上開時地駕駛上開小貨車時，確有撞擊告訴人左肩肇事
      ，致告訴人因之受有上開傷害之結果，自難謂其確有駕駛
      動力交通工具「肇事」之情事，是被告縱於告訴人倒地受
      有上開傷害之當時，並未對告訴人施予必要之救助，亦僅
      係「道義」上之問題，揆諸前揭判決意旨，而與刑法第18
      5 條之4 構成要件無涉，自不得遽以該罪繩之。
    (2)綜上所述，本件公訴人認被告另涉有上開肇事逃逸罪嫌云
      云，揆諸上述，顯尚不足以認定被告亦涉犯上開犯行。此
      外，復查亦無其他積極證據可佐，揆諸首揭判決意旨，自
      難遽以上開罪嫌相繩，亦應另為無罪之諭知。
據上論斷，應依刑事訴訟法第301條第1項，判決如主文。
本案經檢察官黃仙宜到庭執行職務。
中　　華　　民　　國　　94　　年　　10　　月　　11　　日
  　　      交通法庭  審判長  法　官　戴 嘉 清
                              法  官  陳 信 旗
                              法  官  林 晏 鵬
以上正本證明與原本無異。如不服本判決，應於判決送達後10日
內，向本院提出上訴狀。
　　　　　　　　　　　　　　　書記官　陳 君 偉
中　　華　　民　　國　　94　　年　　10　　月　　11　　日
